【裁判字號】    99,訴,2394
【裁判日期】    991231
【裁判案由】    侵權行為損害賠償
【裁判全文】
臺灣板橋地方法院民事判決              99年度訴字第2394號
原      告  王贊翔
訴訟代理人  林昭華
複 代 理人  呂立彥律師
被      告  呂賜智
被      告  中二交通有限公司
法定代理人  李永昌
訴訟代理人  石宗諺
上列當事人間請求侵權行為損害賠償事件，經本院刑事庭移送前
來（99年度交附民字第66號），業經本院於民國99年12月16日言
詞辯論終結，判決如下：
    主    文
被告應連帶給付原告新臺幣貳拾壹萬貳仟捌佰玖拾壹元，及自民
國九十九年六月一日起至清償日止，按年息百分之五計算之利息
。
原告其餘之訴駁回。
訴訟費用由被告連帶負擔五分之三，餘由原告負擔。
本判決第一項得假執行，惟被告於執行程序前，得以新臺幣貳拾
壹萬貳仟捌佰玖拾壹元為原告供擔保者，得免為假執行。
原告其餘假執行之聲請駁回。
    事實及理由
一、原告起訴主張：
  (一)被告呂賜智係受僱於另一被告中二交通有限公司擔任營業小
    客車司機，為從事駕駛業務之人，其於民國98年7 月10日下
    午四時七分許，駕駛車號７６０－ＥＳ號計程車沿臺北縣三
    重市○○路往大仁街方向行駛，行經臺北縣三重市○○路○
    段五巷三十六號前時，本應注意在劃有分向限制線之路段，
    不得駛入來車車道內，且應注意車前狀況，隨時採取必要之
    安全措施，而當時天候晴、日間自然光線、路面乾燥無缺陷
    、無障礙物，視距良好，依被告呂賜智之智識程度，並無不
    能注意之情事，惟竟疏於注意，貿然跨越分向限制線而偏左
    駕駛，適有未考領駕照之原告騎乘車牌號碼ＦＶＸ－８５１
    號之重型機車，亦自對向跨越分向限制線行駛而來，兩車因
    此發生碰撞，致原告人車倒地，受有左側脛骨與腓骨骨折、
    臉部擦傷等傷害。
  (二)原告因被告等上開不法侵害之行為，致受有醫療自費額6,14
    2 元、工作損失51,840元、看護費用60,000元、就診交通費
    用7,800 元及精神慰撫金800,000 元，合計受有925,782 元
    之損失，爰依民法第184 條第1 項前段、第195 條、第188
    條第1 項本文提起本件訴訟，並減縮聲明被告應連帶給付原
    告92 5, 782 元之損害賠償金，及自99年6 月1 日起至清償
    日止，按年息5 ％計算之法定遲延利息；願供擔保，請准宣
    告假執行。
二、被告等人則以：
    被告間具有僱傭關係，而被告呂賜智駕車於上開時、地與原
    告發生車禍，致原告受有醫療自費額6,142 元、工作損失51
    , 840 元、看護費用60,000元、就診交通費用7,800 元等事
    實並不爭執，然本件車禍之肇責，原告與有過失，且原告請
    求之慰撫金額亦過高等語置辯，並聲明駁回原告之訴；如受
    不利益之判決，願供擔保請准宣告免為假執行。
三、兩造所不爭執之事實：
  (一)被告兼有僱傭關係存在，被告呂賜智於98年7 月10日下午四
    時七分許，駕駛車號７６０－ＥＳ號計程車沿臺北縣三重市
    ○○路往大仁街方向行駛，行經臺北縣三重市○○路○段五
    巷三十六號前時，貿然跨越分向限制線而偏左駕駛，適有未
    考領駕照之原告騎乘車牌號碼ＦＶＸ－８５１號之重型機車
    ，亦自對向跨越分向限制線行駛而來，兩車因此發生碰撞，
    致原告人車倒地，受有左側脛骨與腓骨骨折、臉部擦傷等傷
    害。被告呂賜智經本院刑事庭以99年度交簡字第3740號判處
    從事業務之人，因業務上之過失傷害人，處拘役40日。
  (二)原告因被告等上開不法侵害之行為，致受有醫療自費額6,14
    2 元、工作損失51,840元、看護費用60,000元、就診交通費
    用7,800 元。
  (三)原告國中畢業，名下並無任何財產，工作以打零工為主，無
    固定之雇主。被告呂賜智則高中肄業，名下亦無任何財產，
    以開計程車為業。
  (四)本院依職權調閱兩造之財產總歸戶資料，及本件道路交通事
    故調查報告表、、道路交通事故現場圖、現場及車損照
    片12張、臺北縣立醫院診斷證明書一份、車籍查詢基本資料
    詳細畫面二紙、臺北縣政府警察局北縣警交字第Ｃ0000
    0000號舉發違反道路交通管理事件通知單影本一件、臺
    灣省臺北縣區車輛行車事故鑑定委員會98年11月2 日北縣鑑
    字第０９８５１８１２８３號函、臺北縣立醫院99年6 月14
    日北縣醫歷字第０９９０００６４８０號函暨檢送之病歷摘
    要、病歷資料均影本等內容，均不爭執。
四、原告前揭之主張，被告等人認肇事責任原告與有過失，且請
    求之慰撫金額過高。是以，本件之爭點厥為車禍之肇事責任
    及原告得請求之損害賠償金為何？茲分述如下：
  (一)按故意或過失，不法侵害他人之權利者，負損害賠償責任；
    受僱人因執行職務，不法侵害他人之權利者，由僱用人與行
    為人連帶負損害賠償責任，民法第184 條第1 項前段、第18
    8 條第1 項前段分別定有明文。又不法侵害他人之身體或健
    康者，對於被害人因此喪失或減少勞動能力或增加生活上之
    需要時，應負損害賠償責任；不法侵害他人之身體、健康、
    名譽、自由、信用、隱私、貞操，或不法侵害其他人格法益
    而情節重大者，被害人雖非財產上之損害，亦得請求賠償相
    當之金額，民法第193 條第1 項、第195 條第1 項前段亦分
    別有明文可參。
  (二)經查，被告呂賜智因前揭駕駛行為上之過失以致肇事，原告
    並因此受有前述之傷害，致受有醫療自費額6,142 元、工作
    損失51,840元、看護費用60,000元、就診交通費用7,800 元
    ，且被告中二交通有限公司係被告呂賜智之僱用人等情，業
    經認定屬實，已如前述，參酌上開說明，原告自得請求被告
    連帶賠償其損害。
  (三)又原告本件車禍受有左側脛骨與腓骨骨折、臉部擦傷等傷害
    事實，為兩造所不爭執，已如前述，堪認原告之精神確受有
    相當大之痛苦無訛。次查原告國中畢業，名下並無任何財產
    ，工作以打零工為主，無固定之雇主。被告呂賜智則高中肄
    業，名下亦無任何財產，以開計程車為業，業據兩造分別陳
    明在卷，並有本院依職權調取兩造之稅務電子閘門財產所得
    調件明細表等附卷可佐（見本院卷第7-17頁、第41-42 頁）
    。是本院審酌上揭兩造之身分、地位及考量被告侵害程度、
    事發經過與緣由、原告受傷情形等一切情狀後，認原告所得
    請求之精神慰撫金以300, 000元為公允，逾此部分之請求，
    應不足採。
  (四)是以，原告得請求之金額合計應為425,782 元（計算式為：
    醫療自費額6,142 元＋工作損失51,840元＋看護費用60,000
    元＋就診交通費用7,800 元＋慰撫金300, 000元＝425,782
    元）
五、按損害之發生或擴大，被害人與有過失者，法院得減輕賠償
    金額，或免除之，民法第217 條第1 項定有明文，且上開規
    定依同法條第3 項規定，於被害人之代理人或使用人與有過
    失者，並準用之。經查，被告呂賜智於98年7 月10日下午四
    時七分許，駕駛車號７６０－ＥＳ號計程車沿臺北縣三重市
    ○○路往大仁街方向行駛，行經臺北縣三重市○○路○段五
    巷三十六號前時，竟疏於注意，貿然跨越分向限制線而偏左
    駕駛，適有未考領駕照之原告騎乘車牌號碼ＦＶＸ－８５１
    號之重型機車，亦自對向跨越分向限制線行駛而來，兩車因
    此發生碰撞，，並經臺灣省臺北縣區車輛行車事故鑑定委員
    會認定在案，有鑑定意見書1 份附卷可佐（見本院卷第28-2
    9 頁），益可徵原告確與有過失甚明。據此，被告抗辯原告
    於本件車禍之發生亦與有過失等語，即非無據。茲本院斟酌
    上情，兩者經鑑定結果同為本件車禍之肇事原因，而認原告
    就本件車禍之發生，其過失程度應係與被告呂賜智相當，即
    應負1/2 之過失責任，故應減輕被告呂賜智1/2 之過失責任
    。即被告就原告所受之前揭損害，應連帶賠償之金額為212,
    891 元（計算式：425,782 元×1/2 ＝212,891 元）。
六、綜上所述，原告依侵權行為之法律關係，訴請被告連帶給付
    原告212,891 元之損害賠償金，及自99年6 月1 日起至清償
    日止，按年息5 ％計算之法定遲延利息，為有理由，逾此部
    分之請求，則無理由，應予駁回。
七、末按所命給付之金額或價額未逾50萬元之判決，法院應依職
    權宣告假執行，民事訴訟法第389 條第1 項第5 款定有明文
    ，本件原告陳明願供擔保，聲請宣告假執行，就其勝訴部分
    ，本院所命給付之金額僅為212,891 元，未逾50萬元，依上
    開規定，本院就此部分自應依職權宣告假執行，原告聲請願
    供擔保宣告假執行，此不過促使法院職權發動，本院無須就
    其此部分為准駁之判決，惟被告陳明願供擔保請准免為假執
    行之宣告，亦無不合，爰酌定相當擔保金額准許之。至原告
    敗訴部分，其餘假執行之聲請，因訴之駁回而失所附麗，不
    應准許，應予駁回。
八、訴訟費用負擔之依據：民事訴訟法第79條、第85條第1 項前
    段。
中    華    民    國    99    年    12    月    31    日
                  民事第二庭    法  官  吳振富
以上正本係照原本作成
如對本判決上訴，須於判決送達後20日內向本院提出上訴狀。如
委任律師提起上訴者，應一併繳納上訴審裁判費。
中    華    民    國    99    年    12    月    31    日
                                書記官  江文彬

司法院資訊處製作；財團法人民間司法改革基金會備份。
